臺灣臺北地方法院家事判決　　　　　　 96年度婚更一字第2號
原　　　告　乙○○
訴訟代理人　莊明翰律師
複代理人　　林清源律師
被　　　告　Thanathip.
中文姓名：甲○○）　應受送達.
上列當事人間請求履行同居事件，本院判決如下：
    主  文
原告之訴駁回。
訴訟費用由原告負擔。
    事  實
一、按原告之訴，依其所訴之事實，在法律上顯無理由者，法院
    得不經言詞辯論，逕以判決駁回之，民事訴訟法第249 條第
    2 項定有明文。
二、本件原告起訴主張：原告為中度精神障礙患者，於民國89年
    間由一自稱為「謝先生之」男子帶往泰國，在旅遊過程中，
    該「謝先生」稱要幫原告找老婆，遂帶原告至泰國曼谷市之
    戶政機關，與一名未曾謀面之陌生女子辦理結婚登記，登記
    之後，該名女子即不見蹤影，原告於泰國遊玩數日後獨自返
    國。返國不久，「謝生生」出現說要帶原告去台北市萬華戶
    政事務所辦理結婚登記，稱辦妥結婚登記後，被告才能與原
    告同住。惟兩造結婚登記辦理完畢後，謝先生立即離去，不
    再與原告聯絡，經調閱結婚登記申請書資料，原告始知與其
    辦理結婚登記之泰國女子名為「Thanathip Tonson」，其中
    文姓名登記為「甲○○」。兩造已辦妥台灣結婚登記，然原
    告僅於泰國曼谷戶政機關辦理結婚登記時見過被告一次面，
    爰依民法第1001條本文「夫妻互負同居之義務」規定，訴請
    判決命被告應與原告同居云云。
三、按民法第1001條所規定之「夫妻同居義務」，惟已經「結婚
    」而有夫妻之身分者始負擔之，申言之，僅合法有效之婚姻
    ，雙方當事人具有夫妻身分者，始互負同居之義務，最高法
    院23年上字第937 號判例意旨可供參照。查本件原告為我國
    人民，其主張被告為泰國人民，則兩造間之婚姻成立之要件
    ，依涉外民事法律適用法第11條第1 項本文規定，依各該當
    事人之本國法。
四、依我國民法立法精神觀之，婚姻乃終身大事，並為親屬關
    係之起點，社會生活之基礎，婚姻是否成立生效，關乎當事
    人配偶身分之取得，其子女是否婚生，姻親關係是否發生，
    亦與第三人之財產上關係及社會公益，在在均有莫大之影響
    。婚姻既可發生如上所述之法律效果，則受保護之正當的男
    女結合關係，自須具備法定的實質要件與形式要件。而實質
    要件方面，婚姻應以雙方當事人意思一致為其根本要件，亦
    即婚姻當事人雙方必須要有結婚之合意始能成立。經查本件
    原告起訴主張其被「謝先生」帶往泰國遊玩，並由「謝先生
    」帶去泰國曼谷戶政事務所，與一名泰籍陌生女子辦理結婚
    登記，嗣返台後，亦係由「謝先生」帶赴萬華戶政事務所機
    關辦理結婚戶籍登記，而「謝先生」於辦妥兩造結婚登記後
    即不見蹤影，經向戶政機關查詢，始知戶籍登記配偶姓名為
    何。
五、又查原告前於94年間起訴請求撤銷兩造婚姻，自訴原告患有
    精神障礙之疾病，易遭有心人士利用，以「假結婚真賣淫」
    方式仲介外籍人士來台賣淫，原告並無與被告結婚之意思存
    在，且原告在泰國辦理結婚登記當時，係處於精神錯亂中，
    請求判決撤銷兩造間婚姻，或確認兩造間婚姻關係不存在等
    ，該訴訟嗣因原告逾期未補正被告真正住居所暨起訴狀、言
    詞辯論期日通知書及送達回證之泰文譯本，致本院無從送達
    訴訟文書予被告，且原告無訴訟能力，未由法定代理人合法
    代理提起該件訴訟為由，而認為原告起訴不合法，以裁定駁
    回。上開事實，業經本院調卷查明屬實，並有本院94年度家
    訴字第147 號民事裁定附卷可稽。
六、綜上可知，原告之訴，依其所訴事實，原告確無與被告結婚
    之合意，則兩造間婚姻不具結婚之實質要件，雖已完成結婚
    登記，婚姻仍不成立，兩造間既無婚姻關係，自無互負夫妻
    同居義務之可言。從而，原告起訴請求判決被告履行夫妻同
    居義務，其訴顯無理由，爰不經言詞辯論，逕以判決決駁回
    之。
七、依民事訴訟法第249 條第2 項、第78條，判決如主文。
中　　華　　民　　國　　96　　年　　10 　　月　25　　日
                        家事庭  法　官　徐麗瑩
以上正本係照原本作成
如對本判決上訴，須於判決送達後20日內向本院提出上訴狀
中　　華　　民　　國　　96　　年　　10 　　月　25　　日
                    　　　　　　書記官　黃世昌
